臺灣高等法院交通事件裁定　　　　　　　　　　　　九十一年度交抗字第五一五號
　　抗　告　人　甲○○
右抗告人因違反交通管理處罰條例案件，不服台灣板橋地方法院中華民國九十一年六
月四日所為裁定（九十年度交聲字第一二００號），提起抗告，本院裁定如左：
    主  文
原裁定撤銷；發回臺灣板橋地方法院。
    理  由
一、抗告意旨略以：當日即民國九十年七月二十五日案發狀況為適逢防空演習，下午
    一時二十五分許，計程車駕駛許君係口嚼檳榔，著短褲之莽漢，急著在一點三十
    分前將客人送達目的地，因而超速行使變換車道，加速超過路口而未減速，再加
    上該車係向車行租用，長期過度使用保養不佳，乃至煞車打滑撞及本車，該車超
    速及狀況不佳應為肇事主因。臺北市行車肇事鑑定委員會鑑定時，抗告人曾建請
    傳抗告人車上乘員蘇威鴻先生、及計程車乘客作證，但該委員會鑑定過程前後不
    到十分鐘，又未請證人出席，遂鑑定為本車轉向疏忽，事實上無充分證據顯示本
    車轉彎時未讓直行車先行，且本車已五分之四轉彎過去讓直行車先行，原審法院
    維持原處罰，似乎過重，反而離公平正義愈來愈遠等語。
二、本件原處分機關臺北市交通事件裁決所係以：抗告人即受處分人甲○○經警舉發
    「１左轉彎車未讓直行車先行。２違反道路交通安全規則肇事致人受傷。」之違
    規，依道路交通管理處罰條例第四十八條第六款及第六十一條第三項規定，裁處
    罰鍰新台幣（下同）九百元，吊扣駕駛執照三個月，並依同條例第六十三條第一
    項第一款之規定記違規點數一點。抗告人不服聲明異議後，原裁定以：抗告人即
    受處分人甲○○於九十年七月二十五日下午一時二十五分許，駕駛車號ＣＥ─六
    九三二號自用小客車，沿敦化南路南向北第一快車道行駛，至台北市○○○路○
    段與四維路一七０巷口之肇事路口左轉時，其車右後車身與沿對向第二快車道直
    行之許辭修所駕之車號Ｈ七─四三六號營業小客車右前車頭撞及，之後抗告人所
    駕車輛左後車身再撞及西向東暫停之案外人李俊輝所駕之車號九Ｌ─七七八八號
    自用小客車左前車身而肇事；復參酌卷內所附異議人甲○○及案外人許辭修、李
    俊輝三人於台北市政府警察局大安分局交通事故談話紀錄表所述、道路交通事故
    調查報告表及台北市政府警察局交通警察大隊交通事故分析研判表之意見以及當
    時天候良好及異議人車輛受損之情形，足見異議人於左轉前並未確實注意對向來
    車動向，以致於左轉過程中與直行之案外人許辭修所駕車輛發生碰撞，故異議人
    左轉時顯有疏失；至依現場煞車痕平均長一五‧九公尺，換算當時車速已超過五
    十公里，是以案外人許辭修當時顯有超速之違規，亦不影響異議人左轉車未讓直
    行車先行之違規，台北市車輛行車事故鑑定委員會亦同此認定，有該委員會九十
    一年五月二十一日北鑑審字第九一三０一一二六００號函附鑑定意見書附卷可參
    等情，因認抗告人，違規事證明確，原處分機關之裁罰並無違誤，而駁回抗告人
    之異議，固非無見。
三、惟查：(1)原處分機關係以抗告人有左轉彎車未讓直行車先行，亦即違反道路交通
    安全規則第一百零二條第一項第六款前段規定情事，而依道路交通處罰條例第四
    十八條第六款規定裁處罰鍰九百元。而原審法院經囑託臺北市車輛行車事故鑑定
    委員會鑑定結果，其關於抗告人部分之鑑定意見為「一、甲○○駕駛ＣＥ─六九
    三二號自小客車：轉向疏忽。」，有鑑定意見書在卷可稽，該鑑定意見書認定抗
告人之違規事實，已與原處分機關裁決書認定之違規事實不同。原裁定既採用該
    鑑定意見之結論認定抗告人係「轉向疏忽」，乃又維持原裁決結果，駁回抗告人
    之異議，其所憑之理由已屬自相矛盾。(2)道路交通管理處罰條例第六十一條第三
    項之吊扣駕駛執照處分，以汽車駕駛人，駕駛汽車違反道路交通安全規則，因而
    肇事致人受傷為成立要件。經查本件車禍之相關調查資料，除臺北市政府警察局
    大安分局交通分隊道路交通事故補充資料有「Ｂ車乘客王靜俐左小腿瘀傷」之記
    載及許辭修之交通事故談話紀錄表有「我車後座乘客受傷」之記載外，警察機關
    並未向王靜俐調查其受傷之詳細情形，亦無王靜俐受傷之診斷證明書或並病歷資
    料在卷可供稽考，故王靜俐是否確因本件車禍受傷、及其傷勢如何？尚非全然無
    疑。原裁定並未認定抗告人有因本件車禍致人受傷之事實，亦未敘明抗告人因本
    件車禍致人受傷之證據，復未就王靜俐有無受傷及傷勢如何等事實予以調查，即
    遽行維持原處分機關關於吊扣駕照部分之裁決，亦嫌理由不備。(3)按汽車行駛至
    交岔路口時，轉彎車應讓直行車先行。但直行車尚未進入交岔路口，而轉彎車已
    達中心處開始轉彎，直行車應讓轉彎車先行。道路交通安全規則第一百零二條第
    一項第六款定有明文。本件車禍依道路交通事故調查報告表之事故現場圖所示，
    肇事後許辭修所駕之Ｂ車停放於敦化南路二段、四維街一七０巷之交叉路口內，
    右前輪留有長達二十五‧四公尺之煞車痕，左車輪留有六‧四公尺之煞車痕，抗
    告人所駕之Ａ車受撞後停在Ｂ車左側，依據上開現場圖顯示肇事後之情形，並參
    照交通部道路交通安全督導會報訂頒之「一般公路汽車煞車距離、行車速度對照
    表」以觀，許辭修所駕計程車當時之車速應在時速六十五公里至七十公里之間（
    鑑定意見書依平均煞車痕計算亦認其時速超過五十公里），且其察覺抗告人左轉
    而開始煞車時與抗告人所駕之汽車至少應有二十五‧四公尺之距離，由此可見許
    辭修尚未進入該交叉路口時，抗告人應已到達該交叉路口之中心處並開始轉彎，
    則本件車禍之肇事原因，似應為許辭修違規超速行駛，且尚未進入交岔路口之直
    行車未讓已達中心處之轉彎車先行，而違反道路交通安全規則第一百零二條第一
    項第六款、及第九十三條第一項第一款之規定。本件警察機關之舉發意見、原裁
    決機關所認定之違規事實、及臺北市車輛行車事故鑑定委員會之鑑定意見，是否
    足認與事實相符，抗告人究竟有無違反道路交通安全規則之違規行為，仍非無斟
    酌之餘地。原裁定未就上開卷證資料詳細推敲，遽行駁回抗告人之異議，自嫌率
    斷，難昭折服。(4)綜上所述，本件抗告為有理由，應由本院將原裁定撤銷發回，
    由原審法院另為適法妥當之處理，以期翔實。
四、據上論斷，應依道路交通事件處理辦法第二十五條、刑事訴訟法第四百十三條前
    段，裁定如主文。
中      華      民      國    九十一    年      七      月      五      日
                              臺灣高等法院交通法庭
                                  審判長法  官 黃  瑞  華
                                        法  官 吳      燦
                                        法  官 宋      祺
右正本證明與原本無異。
不得抗告。
                                        書記官 蔡  慧  娟
中      華      民      國    九十一    年      七      月      八      日
